臺灣高等法院臺南分院民事裁定　100年度抗字第136號
抗　告　人　蔡保堂
　　　　　　蔡嚴安
　　　　　　蔡嚴泰
　　　　　　蔡振榮
　　　　　　蔡振家
相　對　人　嘉義縣水上地政事務所
法定代理人　徐承輝
相　對　人　陳苡甄
　　　　　　陳子仁
　　　　　　陳林金蜜
　　　　　　馬文慶
　　　　　　朱明地
　　　　　　吳政德
上列抗告人與相對人嘉義縣水上地政事務所等拆除地上物事件，
抗告人對於臺灣嘉義地方法院中華民國100年6月30日所為100年
度訴字第232號裁定提起抗告，本院裁定如下：
    主  文
抗告駁回
抗告訴訟費用新臺幣壹仟元由抗告人負擔。
    理  由
一、抗告意旨略以：坐落嘉義縣太保市○○段1340地號土地（下
    稱系爭土地）為抗告人蔡保堂、蔡嚴安、蔡嚴泰及訴外人蔡
    嚴枝共有，應有部分各4分之1，蔡嚴枝於民國（下同）93年
    11月30日死亡，由抗告人蔡振榮、蔡振家共同繼承。系爭土
    地與同段相對人陳苡甄所有1362-1地號、陳子仁所有1362-2
    地號、陳林金蜜所有1362-3地號、馬文慶所有1362-4地號、
    朱明地所有1362-5地號、吳政德所有1362-6地號土地相鄰。
    相對人陳苡甄、陳子仁、陳林金蜜、馬文慶、朱明地、吳政
    德（下稱相對人陳苡甄等6人）未經抗告人同意，亦未向嘉
    義縣政府辦理許可核准，違法造建房屋，其等房屋越界侵奪
    占用系爭土地，為無權占有，爰依民法第767條規定訴請相
    對人嘉義縣水上地政事務所參照舊地圖線補正測量相對人占
    用之面積、位置，相對人並應將侵奪占用部分地上物拆除。
    系爭土地經重測後，相對人陳苡甄等6人越界建築分別占用
    抗告人共有系爭土地面積共106平方公尺，惟相對人嘉義縣
    水上地政事務所竟謂重測前、後地籍線兩者相互符合；且除
    相對人嘉義縣水上地政事務所外，相對人陳苡甄等6人均未
    於言詞辯論期日到場，亦未提出準備狀為任何聲明或陳述等
    語。
二、按「除別有規定外，確定之終局判決就經裁判之訴訟標的，
    有既判力。」「原告之訴，其訴訟標的為確定判決之效力所
    及者，法院應以裁定駁回之」，民事訴訟法第400條第1項、
    第249條第1項第7款分別定有明文。又「訴訟法上所謂一事
    不再理之原則，乃指同一事件已有確定之終局判決者而言。
    其所謂同一事件，必同一當事人就同一法律關係而為同一之
    請求，若此三者有一不同，即不得謂為同一事件，自不受確
    定判決之拘束。」（最高法院19年上字第278號判例意旨參
    照）
三、經查：
    抗告人前於95年間以95年度嘉簡字第1401號拆屋還地事件，
    對於相對人陳苡甄、陳子仁、陳林金蜜、馬文慶、吳政德及
    訴外人邵芊芸（同段1362-5地號土地之原所有權人，嗣後讓
    予相對人朱明地）等人提起民事訴訟，抗告人主張略為：系
    爭土地為抗告人共有，而坐落同段1362-1、1362-2、1362-3
    、1362-4、1362-5、1362-6地號土地，分別為相對人陳苡甄
    、陳子仁、陳林金蜜、馬文慶、邵芊芸及吳政德所有，渠等
    之地上物無權占用抗告人所有系爭土地，依民法第767條規
    定，請求相對人分別將占用系爭土地部分之地上物拆除後，
    將土地返還抗告人等情，該案經原審嘉義簡易庭判決駁回抗
    告人之訴及假執行之聲請，嗣抗告人不服提起上訴，亦經原
    審96年度簡上字第58號判決駁回上訴確定在案。又抗告人另
    對相對人朱明地及嘉義縣水上地政事務所提起99年度訴更字
    第3號拆除地上物事件，抗告人主張略以：系爭土地為抗告
    人共有，坐落同段1362-5地號土地為相對人朱明地所有，相
    對人朱明地違法造建房屋，無權占用系爭土地，爰依民法第
    767條規定，訴請相對人嘉義縣水上地政事務所參照舊地圖
    線補正測量被告占用面積及位置，相對人朱明地應將侵奪占
    用部分之地上物拆除，將土地交還抗告人等情，該案亦經原
    審判決駁回抗告人之訴及假執行之聲請並確定在案，上開各
    情，有歷審判決書在卷可稽，並經原審調取前開案卷核閱無
    誤（見原審卷第92-94、162-167頁）。是觀之上開事件之當
    事人、訴訟標的暨訴之聲明，堪認抗告人提起本件拆屋還地
    之訴，與原審95年度嘉簡字第1401號、99年度訴更字第3號
    民事事件之當事人、訴訟標的、訴之聲明等完全相同，屬於
    同一事件甚明。準此，本件抗告人於原審主張之訴訟標的既
    為前案訴訟之確定判決效力所及，其重行提起本件訴訟事件
    ，依前開說明，即屬不合法，其訴不應准許；原審裁定駁回
    抗告人對於相對人之訴及其等假執行之聲請，於法均無不合
    ；至於相對人是否於言詞辯論期日到場，又是否提出準備狀
    為任何聲明或陳述，亦與判斷抗告人之訴是否合法無涉，抗
    告人執此而為抗辯，洵不足採。抗告意旨指摘原裁定不當，
    求予廢棄，為無理由，應予駁回。
四、據上論結，本件抗告為無理由，依民事訴訟法第495條之1第
    1項、第449條第1項、第95條、第78條、第85條第1項前段，
    裁定如主文。
中    華    民    國    100    年    8    月    18    日
                  民事第三庭    審判長法  官  黃崑宗
                                      法  官  蘇重信
                                      法  官  王浦傑
上為正本係照原本作成。
不得再抗告。
中    華    民    國   100    年    8     月    19    日
                                      書記官  蔡振豐